臺灣高等法院刑事裁定
110年度聲再字第194號
再審聲請人
即受判決人  甲○○

上列聲請人因違反保護令案件，對於本院109年度上易字第1879
號，中華民國109年11月24日所為之第二審確定判決（原審案號
：臺灣臺北地方法院108年度易字第1254號；聲請簡易判決處刑
案號：臺灣臺北地方檢察署108年度偵字第20008號），聲請再審
，本院裁定如下：
    主  文
再審之聲請駁回。
    理  由
一、再審聲請意旨略以：再審聲請人即受判決人甲○○（下稱聲請
    人）因致電前配偶而違反保護令案件，經本院依證人即聲請
    人之前配偶張○○（下稱證人）具結後之證言，以109年度上
    易字第1879號判決（下稱原確定判決）判處拘役50日及20日
    確定，惟聲請人與證人曾為配偶關係，原確定判決承審法官
    未告知聲請人，證人有刑事訴訟法第180條拒絕證言之權利
    ，承審法官採用證人無證據能力之證述，已違反刑事訴訟法
    法定程序，足以影響聲請人訴訟上正當程序。又證人於原審
    時已當庭說明知悉第一次接獲聲請人來電之用意，則聲請人
    以未成年子女監護人及親權法定權利質問證人為何小孩臉上
    有瘀青，在未有錄音佐證證人已確實告知聲請人之小孩是在
    安親班受傷之情況下，聲請人始在證人不接電話也不回應下
    ，持續撥打10多通電話給證人，難謂符合騷擾程度，而有違
    反保護令之情事。再者，聲請人前往未成年子女住處前已報
    案表示要提出傷害告訴，並與警方進入未成年子女住處，證
    人係在聲請人提出傷害告訴並與警方到場之後，始向到場警
    方表示聲請人違反保護令並提出告訴。至於聲請人違反臺灣
    臺北地方法院（下稱臺北地院）命完成加害人處遇計畫部分
    ，因聲請人已交付異議書狀給臺北地院新店簡易庭，表示證
    人於103年5月時私自攜帶2歲幼子脫離婚姻戶籍地，證人必
    須先舉證其與聲請人有親密關係之同居伴侶，才符合聲請核
    發保護令之要件，並具體表示聲請人無心理治療紀錄，不同
    意攜帶健保卡前往找兩位心理師進行治療輔導程序，請臺北
    地院承辦法官具體回覆說明命聲請人進行24次處遇計畫之證
    物及法律依據，臺北地院承辦法官收文後延滯長達1年未予
    具體回覆，新北市政府社會局亦未依家庭暴力防治法第55條
    後段規定協調處理，直接將聲請人移送違反保護令之行為，
    均屬侵害減損聲請人本於憲法第8條及第16條人身自由及訴
    訟權應予保障之意旨，對人身自由之剝奪應遵循正當法律程
    序原則。原確定判決漏未審酌前揭重要證據，聲請人為此聲
    請再審云云。
二、依刑事訴訟法第421條規定，因重要證據漏未審酌而聲請再
    審者，應於送達判決後20日內為之，同法第424條定有明文
    。又刑事訴訟法第420條第1項第6款明定：「有罪之判決確
    定後，因發現新事實或新證據，單獨或與先前之證據綜合判
    斷，足認受有罪判決之人應受無罪、免訴、免刑或輕於原判
    決所認罪名之判決者」，為受判決人之利益，得聲請再審；
    同條第3項並規定：「第1項第6款之新事實或新證據，指判
    決確定前已存在或成立而未及調查斟酌，及判決確定後始存
    在或成立之事實、證據」。是得據為受判決人之利益聲請再
    審之「新事實」、「新證據」，固不以有罪判決確定前已存
    在或成立而未及調查斟酌者為限，其在判決確定後始存在或
    成立之事實、證據，亦屬之；然該事實、證據，仍須於單獨
    觀察，或與先前之證據綜合判斷後，得以合理相信其足以動
    搖原確定之有罪判決，使受有罪判決之人應受無罪、免訴、
    免刑或輕於原判決所認罪名之判決者，始足當之（最高法院
    110年度台抗字第889號裁定意旨參照）。而刑事訴訟法第42
    1條所稱「重要證據漏未審酌」，係指重要證據業已提出，
    或已發現而未予調查，或雖調查但未就調查之結果予以判斷
    並定取捨而言；其已提出之證據而被捨棄不採用，若未於理
    由內敘明其捨棄之理由者，亦應認為漏未審酌，對於本條「
    重要證據漏未審酌」之見解，實與刑事訴訟法第420條第3項
    規定之再審新證據要件相仿，亦即指該證據實質之證據價值
    未加以判斷者而言。是以，新法施行後，得上訴於第三審法
    院之案件，其以「重要證據漏未審酌」為理由聲請再審者，
    即應依修正刑事訴訟法第420條第1項第6款、第3項之規定處
    理，不得認其聲請不合法，予以駁回。倘提出所主張之新事
    實或新證據（含原法院敘明無調查必要者），單獨或與先前
    之證據綜合判斷，如無法產生合理懷疑，不足以動搖原確定
    判決所認定之事實者，亦無准予再審之餘地。又聲請再審之
    理由，如僅對原確定判決認定事實之爭辯，或對原確定判決
    採證認事職權之行使，任意指摘，或對法院依職權取捨證據
    持相異評價等情，原審法院即使審酌上開證據，亦無法動搖
    原確定判決，自非符合此條款所定提起再審之要件（最高法
    院106年度台抗字第165號、107年度台抗730號裁定意旨參照
    ）。
三、經查：
  ㈠聲請人因違反保護令案件，經臺北地院以108年度易字第1254
    號判決分別判處拘役20日、50日，並定其應執行刑拘役60日
    ，併均諭知如易科罰金以新臺幣（下同）1,000元折算1日，
    上訴後，經本院以109年度上易字第1879號判決上訴駁回，
    該判決正本於民國109年12月3日送達聲請人之戶籍地址即新
    北市○○區○○街00巷0弄00號，由聲請人親自簽收，有本院送
    達證書影本在卷可佐（見本院109年度上易字第1879號卷第6
    6頁），上開案號判決書已於109年12月3日發生送達效力。
    又聲請人之戶籍地址為「新北市○○區」，依法院訴訟當事人
    在途期間標準之規定，須加計在途期間2日，則聲請人依刑
    事訴訟法第421條聲請再審期間，自109年12月3日送達判決
    之翌日（4日）起算20日，並加計在途期間2日，於109年12
    月25日（星期五）即已屆滿，聲請人遲至110年4月15日始向
    本院具狀聲請再審，有刑事聲請再審狀上本院收狀戳章在卷
    足憑（見本院110年度聲再字第194號卷【下稱本院卷】第5
    頁），是以，聲請人依刑事訴訟法第421條規定聲請再審部
    分，顯已逾20日之法定不變期間，自非合法，合先敘明。
　㈡原確定判決依據臺北地院106年度家護字第965號民事通常保
    護令影本、新北市政府警察局中和分局保護令執行紀錄表影
    本、家庭暴力案件相對人約制紀錄表影本、證人於偵查及第
    一審之證述、聲請人與證人間之通訊軟體LINE對話紀錄等為
    據，認定聲請人於107年12月15日晚上8時32分許，經警員依
    規定執行上開民事通常保護令，而知悉上開民事通常保護令
    之內容，竟分別於①108年6月18日晚上9時33分許起，至同日
    晚上10時52分許止，接續以通訊軟體LINE及行動電話撥打共
    17通電話給證人；②108年6月20日晚上9時57分許，騎乘電動
    機車行經新北市○○區○○○街與○路交○岔路口處時，見證人駕
    駛貨車於上開交岔路口之民權東街行向停等紅燈，竟將電動
    機車停放於證人所駕駛貨車之前方，下車拍打車窗，大聲指
    責並要求證人下車談話，以此方式對證人實施精神上不法侵
    害之行為，違反上開民事通常保護令，因而分別判處聲請人
    拘役20日、50日，並定其應執行刑拘役60日，併均諭知如易
    科罰金，以1,000元折算1日等情，均已於原確定判決理由欄
    內詳細敘明聲請人之辯解何以不可採，及所憑之依據與得心
    證之理由，有原確定判決即本院109年度上易字第1879號判
    決在卷可憑（見本院卷第35至53頁），並經調取本院109年
    度上易字第1879號案件全卷核閱無訛。
　㈢聲請再審意旨固主張聲請人與證人曾為配偶關係，原確定判
    決承審法官未向聲請人告知證人有刑事訴訟法第180條拒絕
    證言之權利，承審法官採用證人無證據能力之證述，已違反
    刑事訴訟法法定程序，足以影響聲請人訴訟上正當程序云云
    。然刑事訴訟法第181條免於自陷入罪之拒絕證言權，旨在
    保障證人不自證己罪或使與其有一定身分關係者入罪之權利
    ，避免證人在偽證處罰之負擔下，必須據實陳述而為不利於
    己或與其有一定身分關係之人之證言，致陷於窘境，兼及當
    事人之訴訟利益。為確保證人此項拒絕證言權，同法第186
    條第2項規定法院或檢察官有告知證人得拒絕證言之義務。
    惟拒絕證言權利並非不可拋棄，倘經法官告知得拒絕證言之
    權利後，證人猶決意為證述，並經具結後作證，即得採為判
    斷事實之證據資料，以發現真實(最高法院107年度台上字第
    4119號判決意旨參照）。證人於第一審作證時，法官於訊問
    證人與被告有無親屬、婚約、法定代理關係，證人回答「他
    是我前夫」後，法官旋即告知依刑事訴訟法第180條之規定
    ，證人恐因陳述致自己或與其有刑事訴訟法第180條第1項關
    係之人受刑事追訴或處罰者，得拒絕證言後，證人仍表示願
    意作證，法官始諭知具結義務及偽證之處罰，並命證人具結
    等情（見臺北地院108年度易字第1254號卷【下稱原審卷】
    第115頁），業經本院調閱臺北地院108年度易字第1254號卷
    宗核閱無訛。原審於證人作證前，依法告知拒絕證言權利，
    並於具結前告以具結之義務及偽證之處罰，再請其具結，所
    踐行之調查程序於法無違，聲請人如上任意指摘，自不合於
    刑事訴訟法第420條第1項第6款所定再審之事由。
　㈣聲請再審意旨雖又主張聲請人以未成年子女監護人及親權法
    定權利質問證人為何小孩臉上有瘀青，在證人不接電話也不
    回應之情況下，持續撥打10多通電話與證人，難謂符合騷擾
    程度而有違反保護令之情事云云。惟原確定判決於理由中已
    載明「告訴人（指證人）於原審審理時具結證稱：108年6月
    18日被告（指聲請人）一直打電話給伊，第一通伊有接，但
    因為被告言語讓伊很不舒服，後來被告撥打的電話伊都沒有
    接，被告就瘋狂持續一直打，被告打了10幾通，伊認為這樣
    對伊構成騷擾等語（見原審卷第116頁），並有上開通訊軟
    體LINE對話紀錄、通聯紀錄擷取圖片在卷可考（見偵卷第21
    至23頁），可見告訴人當時顯無意願接聽被告電話，然被告
    仍…頻繁、密集以通訊軟體LINE、行動電話撥打電話予告訴
    人，客觀上已屬打擾告訴人之動作，且使告訴人因而產生不
    快不安之感受，則被告就…之行為，對告訴人當已構成騷擾
    。」等語（見本院卷第44頁），是原確定判決已審酌聲請人
    僅因欲詢問證人關於小孩臉上為何有瘀傷，即以行動電話及
    通訊軟體LINE撥打電話10幾通給證人，核其所為，在客觀上
    自屬「打擾」告訴人之騷擾行為無訛。聲請再審意旨仍認其
    行為不構成騷擾云云，無非係對原確定判決已說明論斷之事
    項及調查評價、判斷之證據，再憑己見為相異評價之主張，
    顯不足以推翻原確定判決所認定之事實。
　㈤聲請再審意旨另主張聲請人前往未成年子女住處前已報案表
    示要提出傷害告訴，並與警方進入未成年子女住處，證人係
    在聲請人提出傷害告訴並與警方到場之後，始向到場警方表
    示聲請人違反保護令並提出告訴云云。然案件是否提告，以
    及於何時提出告訴，係告訴人之權利及抉擇，而聲請人確有
    如原確定判決事實欄所載違反保護令之行為，既有上開事證
    足資為據，尚難以證人在聲請人提出傷害告訴及與警方到場
    之後才對聲請人提出告訴，推論聲請人並未構成家庭暴力防
    治法第61條第1款之違反保護令罪。循此，尚不足以動搖原
    確定判決所認定之事實，無從據以使聲請人受無罪、免訴、
    免刑或輕於原確定判決所認罪名之判決。
　㈥至聲請再審意旨主張聲請人違反臺北地院命完成加害人處遇
    計畫部分，因聲請人已交付異議書狀給臺北地院新店簡易庭
    ，表示證人於103年5月時私自攜帶2歲幼子脫離婚姻戶籍地
    ，證人必須先舉證其與聲請人有親密關係之同居伴侶，才符
    合聲請核發保護令之要件，並具體表示聲請人無心理治療紀
    錄，不同意攜帶健保卡前往找兩位心理師進行治療輔導程序
    ，請臺北地院承辦法官具體回覆說明命聲請人進行24次處遇
    計畫的證物及法律依據，臺北地院承辦法官收文後延滯長達
    1年未予具體回覆，新北市政府社會局亦未依家庭暴力防治
    法第55條後段規定協調處理，直接將聲請人移送違反保護令
    之行為，均屬侵害減損聲請人本於憲法第8條及第16條人身
    自由及訴訟權應予保障之意旨，對人身自由之剝奪應遵循正
    當法律程序原則云云。惟通常保護令之有效期間為2年以下
    ，自核發時生效；通常保護令所定之命令，於期間屆滿前經
    法院另為裁判確定者，該命令失其效力，家庭暴力防治法第
    15條第1項、第4項分別定有明文。是通常保護令一經法院核
    發即發生效力，當事人縱使對保護令提起抗告，除經法院另
    為裁定廢棄或變更確定者外，仍不失該保護令之效力，是本
    案保護令於107年12月7日核發時即已發生效力，聲請再審意
    旨此部分所指情詞，猶屬聲請人對臺北地院核發通常保護令
    聲明不服之爭執，並不能影響該保護令之效力，與原確定判
    決認定之犯罪事實無涉，尚不足以動搖原確定判決所認定之
    事實，核與刑事訴訟法第420條第1項所規定之再審程序不合
    。
  ㈦綜上所述，聲請再審意旨所指，顯係違背程序規定而不合法
    ，且無從補正，其聲請再審於法不合，自應駁回其再審之聲
    請。又本件再審之聲請，有上開不合法之情形且無從補正，
    顯無依刑事訴訟法第429條之2前段規定，通知聲請人到場，
    並聽取檢察官意見之必要，併此指明。
據上論斷，應依刑事訴訟法第433條，裁定如主文。　
中　　華　　民　　國　　110 　年　　7 　　月　　27　　日
                  刑事第三庭    審判長法　官  張惠立
                                      法　官  廖怡貞
                                      法　官  張江澤
以上正本證明與原本無異。
不得抗告。
                                      書記官  林明慧
中　　華　　民　　國　　110 　年　　7 　　月　　29　　日